【裁判字號】    92,金訴,29
【裁判日期】    920730
【裁判案由】    洗錢防制法
【裁判全文】
臺灣臺中地方法院刑事判決                          九十二年度金訴字第二九號
    公  訴  人  臺灣臺中地方法院檢察署檢察官
    被      告  甲○○
右列被告因洗錢防制法案件，經檢察官提起公訴（九十二年度偵字第七三五０號），
本院判決如左：
    主  文
甲○○無罪。
    理  由
一、公訴意旨謂以：被告甲○○於民國九十一年六、七月間，在臺中市○○區○○路
    八十之二號對面「七－十一」便利商店，將其在萬泰商業銀行斗六分行帳號00
    0000000000號帳戶之存摺乙本、提款卡乙張及密碼，以新臺幣（下同
    ）三千元代價，售給綽號「阿元」者，嗣「阿元」者意圖為自己不法之所有，於
    九十一年十一月十六日十二時三十分許，在雲林縣莿桐鄉○○路五十號建大輪胎
    公司前，竊取被害人乙○○所有之車牌號碼Ｃ六－三一五九號自用小客車乙輛，
    即於當日十四時許，打電話給乙○○恐嚇稱：「你車子在我這裡，須付贖金四萬
    元，否則，將車子燒掉。」等語，乙○○因而心生畏懼依綽號「阿元」者之指示
    ，匯款四萬元至上述000000000000號帳戶，甲○○提供此帳戶掩飾
    綽號「阿元」者因犯該項竊盜及恐嚇取財罪之所得財物。因認被告涉犯有洗錢防
    制法第九條第一項之洗錢罪嫌云云。
二、按犯罪事實應依證據認定之，無證據不得推定其犯罪事實；又不能證明被告犯罪
    者，應諭知無罪之判決，刑事訴訟法第一百五十四條、第三百零一條第一項分別
    定有明文。次按事實之認定，應憑證據，所謂證據，須適於為被告犯罪事實之證
    明者，始得採為斷罪資料，如未能發現相當證據，或證據不足以證明，自不能以
    推測或擬制之方法以為裁判基礎；又認定不利於被告之事實，須依積極證據，苟
    積極證據不足為不利於被告事實之認定時，即應為有利於被告之認定，更不必有
    何有利之證據，最高法院五十三年臺上字第二七五０號、三十年上字第八一六號
    、四十年臺上字第八六號分別著有判例可資參照。又按洗錢防制法第九條洗錢罪
    之構成要件，其前提須符合同法第二條、第三條所定之「洗錢」與「重大犯罪」
    之行為及所犯之罪名，否則依「罪刑法定」之原則，尚無類推適用援引處罰之餘
    地。
三、本件公訴人認被告涉犯洗錢防制法第九條第一項之洗錢罪嫌，無非係以右揭洗錢
    之犯罪事實，業據被告甲○○供承不諱，並經告訴人乙○○指訴其失竊自用小客
    車，遭恐嚇取財及匯款至右開帳戶之事實甚詳，復有雲林縣警察局於九十一年十
    二月十一日雲警刑一字第０九一００四六九０八號函檢送向金融機構瞭解之金融
    資料影本乙件附卷可稽，依該金融資料查明右開帳戶確為被告甲○○所開立，為
    其主要論據。惟訊據被告則堅決否認有何如公訴人所起訴之洗錢犯行，辯稱：伊
    確實有賣萬泰銀行的帳戶給綽號「阿元」的人，「阿元」年約三十歲。伊賣給他
    三千元，存摺一本、提款卡壹張、密碼。伊是在九十一年十一月初的時候，賣掉
    帳戶的，並非六、七月的時候，伊拿賣帳戶的錢，去看病。伊賣帳戶時，並沒有
    想到別人會利用伊的帳戶去犯罪，「阿元」只是告訴伊要拿去使用一個月而已，
    伊一共賣給阿元二本存摺，一本是郵局的，郵局的部分，臺中市第一分局有去傳
    訊過，但後續就沒有傳訊了。「阿元」當初也沒有告訴伊要做何用途，也沒有告
    訴伊要拿去犯罪用，如果「阿元」告訴伊要拿去犯罪用，伊就不可能賣給「阿元
    」了。萬泰銀行是伊自己開戶的，伊開戶的目的並非是要賣帳戶，且伊是在八十
    九年的時候就開戶的，郵局的則是開戶二十幾年了等語。
四、本院查：按依公訴人於起訴書犯罪事實欄內所為之記載內容可知，本件公訴人係
    認「被告甲○○提供此帳戶掩飾綽號「阿元」者因犯該項竊盜及恐嚇取財罪之所
    得財物」，即公訴人係認被告所「掩飾」者為刑法第三百二十條第一項之普通竊
    盜罪及刑法第三百四十六條第一項之恐嚇取財罪之所得財物，惟依洗錢防制法第
    三條條文內容規定觀之則刑法第三百二十條第一項之普通竊盜罪及刑法第三百四
    十六條第一項之恐嚇取財罪，均非屬洗錢防制法第三條所稱之「重大犯罪」，是
    縱本件被告確有如公訴人於起訴書中所述之犯罪事實，惟核仍與洗錢防制法第九
    條洗錢罪之構成要件不符。此外，復查無其他積極證據足資證明被告甲○○有何
    如公訴人所指訴之洗錢犯行，不能證明被告犯罪，揆諸首揭說明，自應諭知被告
    為無罪之判決，以免冤抑。
據上論斷，應依刑事訴訟法第三百零一條第一項，判決如主文。
本案經檢察官洪淑姿到庭執行職務。
中      華      民      國      九十二      年      七    月    三十    日
                                  臺灣臺中地方法院刑事第六庭
                                      法  官  許  旭  聖
右正本證明與原本無異。
如不服本判決，應於判決送達後十日內向本院提出上訴狀（應附繕本），上訴於
臺灣高等法院臺中分院。
                                      書記官
中      華      民      國      九十二      年      七    月    三十    日


司法院資訊處製作；財團法人民間司法改革基金會備份。
